臺灣花蓮地方法院刑事判決　　　　　　　　　　　　九十年度自字第二三、三一號
　　自　訴　人　丁○○
　　自訴人代理　丙○○
　　　　　　　　乙○○
　　被　　　告　甲○○
　　　　　　　　曾勁元　現為臺灣雲林地方法院檢察署檢察官
　　　　　　　　庚○○
　　　　　　　　戊○○
　　　　　　　　林國泰　現為臺灣花蓮地方法院法官
　　　　　　　　己○○
右列被告因瀆職等案件，經自訴人提起自訴，本院判決如左：
    主  文
本件自訴不受理。
    理  由
一、自訴意旨略以：
（一）被告甲○○、庚○○分別為臺灣花蓮地方法院檢察署承辦該署八十九年度毒偵
      字第一二八二號、八十九年度觀執字第六八九號案件之檢察官及書記官；戊○○、己○○分別為臺灣花蓮地方法院審理該院八十九年度毒聲字第一二四三號
      （即上開八十九年度毒偵字第一二八二號、八十九年度觀執字第六八九號案件
      之毒品案件）聲請觀察、勒戒之法官及書記官。被告甲○○檢察官在偵辦八十
      九年度毒偵字第一二八二號丁○○涉嫌違反毒品危害防制條例案件時，僅以花
      蓮憲兵隊於民國八十九年十月二十六日在營區內被查獲自訴人丁○○在其內務
      櫃裡藏有安非他命吸食器二組、吸食管一支及塑膠塞一個之事實，而移送自訴
      人涉嫌施用第二級毒品安非他命案件時，未查證對自訴人有利之證據，即認自
      訴人有施用安非他命行為，而聲請法院裁定將自訴人送觀察、勒戒，而承辦該
      八十九年度毒聲字第一二四三號聲請觀察、勒戒案件之法官戊○○，竟在自訴
      人之尿液並無陽性反應，毫無證據之情形下，即裁定將自訴人送觀察、勒戒，
      而該法院之書記官己○○在辦理該觀察、勒戒裁定書之送達時，並未親自將裁
      定書正本送達予自訴人，即自認合法送達，而將該案件送執行，並經執行檢察
      官甲○○，交由書記官庚○○代理檢察官職權，直接命令自訴人之部隊長官將
      自訴人拘送書記官對自訴人為人別訊問後，即將自訴人交付執行觀察、勒戒，
      嗣後該觀察、勒戒裁定，並於觀察、勒戒後，停止勒戒，並付保護管束，惟該
      觀察、勒戒裁定，經自訴人提起抗告後，經臺灣高等法院花蓮分院認自訴人之
      尿液檢驗結果呈安非他命陰性反應，而以九十年度毒抗字第八號裁定撤銷原觀
      察、勒戒裁定，因認被告等人均涉嫌瀆職、偽造文書、妨害自由等罪嫌云云。
（二）被告曾勁元為臺灣花蓮地方法院檢察署承辦該署九十年度毒偵字第三０七號、
      九十年度聲觀字第二一二號案件之檢察官；林國泰為臺灣花蓮地方法院審理該
      院九十年度毒聲字第四０六號（即上開九十年度毒偵字第三０七號、九十年度
      聲觀字第二一二號）聲請觀察、勒戒案件之法官。被告曾勁元檢察官在偵辦九
      十年度毒偵字第三０七號、九十年度聲觀字第二一二號自訴人丁○○涉嫌違反
      毒品危害防制條例案件時，以及林國泰法官在承辦九十年度毒聲字第四０六號
      聲請將自訴人丁○○觀察、勒戒案件時，均未理會自訴人一再要求驗血之請求
      ，且對於自訴人所辯稱採尿前曾喝了國安感冒糖漿，與朋友共同喝維士比加咖
      啡之辯解，及所指出有警察扣案物品可供查證，以及自訴人曾於六個月內捐血
      ，並提出捐血證明等可證明自訴人未於六個月內施用毒品之證據，但上開承辦
      人員均未理會，給予自訴人清白之空間，仍在檢察官聲請後，經法官裁定送觀
      察、勒戒後，再由檢察署書記官繼續執行後續之執行工作，因認上開檢察官、
      法官均涉有瀆職、偽造文書、妨害自由等罪嫌云云。
二、按犯罪之被害人得提起自訴，刑事訴訟法第三百十九條第一項固定有明文，但此
    之所謂被害人，係指犯罪之直接被害人而言。按不得提起自訴而提起者，應諭知
    不受理之判決，且不受理之判決得不經言詞辯論為之，此於自訴案件中亦有準用
    ，刑事訴訟法第三百三十四條、第三百四十三條、第三百零七條分別定有明文。
    又按瀆職罪章之立法目的應係在於確保公務之適正執行，使公務員於執行公務時
    不受金錢、勢力、個人勤惰或其他行為之影響，致國家公共事務務無從順利推行
    ，是此種犯罪行為直接侵害者，乃抽象之國家法益，縱使個人或因公務員之該等
    行為受有損失，亦屬間接被害之人，依法即不得提起自訴（最高法院八十三年台
    上字第三六二九號判決同此意旨）。
三、查自訴人丁○○係以：
（一）被告甲○○檢察官在偵辦自訴人涉嫌毒品案件時，未查驗自訴人之尿液是否呈
      安非他命陽性反應，即聲請法院裁定將自訴人送觀察、勒戒，而承辦該案之法
      官戊○○，竟在當時自訴人之尿液尚未有檢驗結果時，即裁定將自訴人送觀察
      、勒戒，而該法院之書記官己○○並未將觀察、勒戒裁定書親自送達予自訴人
      ，即將該案送執行，且檢察署書記官庚○○竟代理檢察官職權，將自訴人交付
      執行觀察、勒戒，其後該觀察、勒戒被撤銷，因認被告等人均涉犯瀆職罪嫌云
      云；
（二）另以被告檢察官曾勁元、法官林國泰分別在承辦自訴人涉嫌施用毒品之觀察、
      勒戒案件時，均未理會自訴人要求驗血之請求，及自訴人所辯稱採尿前曾喝了
      國安感冒糖漿，喝維士比加咖啡，以及六個月內捐血等辯詞，均未理會查證，
      仍經檢察官聲請後，由法官裁定送觀察、勒戒後，再由法院書記官及檢察署書
      記官繼續執行後續之執行工作，因認承辦該案件之檢察官、法官亦均涉有瀆職
      、偽造文書、妨害自由等罪嫌云云。
（三）惟自訴人所指訴被告等人所為上開行為，均係直接侵害國家法益，自訴人縱因
      被告等人行為受損，亦屬間接被害，非直接被害，自訴人既非犯罪之直接被害
      人，依法即不得提起自訴。又刑法瀆職罪屬不得提起自訴之重罪，自訴人自不
      得就與瀆職罪有裁判上一罪之偽造文書、妨害自由等輕罪部分提起自訴。本件
      揆諸前揭法條規定，爰不經言詞辯論，逕為諭知不受理之判決。
四、未查：
（一）經本院調取上述八十九年毒偵字第一二八二號偵查卷、八十九年毒聲字第一二
      四三號刑事卷查閱後發現，自訴人係於服兵役期間之八十九年十月二十六日部
      隊實施安全檢查時，其內務櫃內查獲安非他命吸食器二組、吸食吸管一支等物
      ，並迭於憲兵隊調查及檢察官訊問時承認有施用安非他命之行為，因而經檢察
      官聲請後，經承辦法官以自訴人自白及扣案證物為證據，而裁定將自訴人送觀
      察、勤戒，雖事後自訴人於當時所採之尿液檢驗結果呈安非他命陰性反應，惟
      尿液之檢驗僅能檢驗出受檢驗人在被採取尿液前九十六小時內有無施用安非他
      命，在此之前之施用安非他命行為則無法於該次尿液檢驗中呈現，因而既有安
      非他命吸食器及吸管等物扣案，且經自訴人二次承認有施用安非他命行為，則
      已難僅以該尿液檢驗結果為陰性，即遽認檢察官及法官對於上開觀察、勒戒案
      件之採證有故意違法之情事，至法院書記官於辦理該案件之文書送達時，依本
      院查閱卷內送達回證顯示，該裁定正本自訴人之父丙○○之印文章簽寫父代之
      文字，則尚難認書記官對於該文書之送達有不合法之處；再檢察署書記官係依
      檢察官之命令於辦理執行案件時，對應受執行人為人別訊問，亦無違法之處，
      併予說明。
（二）經本院調取前述九十年度毒偵字第三０七號（含花蓮縣警察局花蓮分局市警刑
      字第二一六二號警訊卷）、九十年度聲觀字第二一二號（含九十年度觀執字第
      三五四號）偵查卷宗、九十年年毒聲字第一二四三號（含臺灣高等法院花蓮分
      院九十年度毒抗字第三八號、九十年度聲再字第三八號）刑事卷宗查閱後發現
      ，自訴人於九十年一月十七日經警採取其尿液（尿液檢體代號Ｐ００九號），
      送檢驗結果，呈安非他命陽性反應，有花蓮縣衛生局煙毒尿液檢驗成績書附警
      訊卷第九頁可查，且該尿液（尿液檢體編號00000000號）再經檢察官
      送慈濟大學濫用藥物檢驗中心複驗結果，亦呈安非他命陽性反應，亦有該檢驗
      中心九十年四月十九日以慈藥字第九００四一九０七號函附之檢驗總表附九十
      年度毒偵字第三０七號偵查卷第十三頁可稽，且該檢驗中心係經初步檢驗後，
      仍再為確認檢驗，而自訴人之尿液檢體中所含之安非他命濃度仍大於五千ＮＧ
      ／ＭＬ，其所呈現之數值，已足以排除自訴人所稱之採尿前曾喝國安感冒糖漿
      ，喝維士比加咖啡等或有產生偽陽性反應之可能性，足證自訴人尿液中所檢測
      出之物質確為安非他命無訛。且自訴人對上開觀察、勒戒裁定所提出之抗告，
      亦經臺灣高等法院花蓮分院以九十年度毒抗字第三八號駁回其抗告，亦有駁回
      抗告之裁定書可按。自訴人所涉施用第二級安非他命之行為既經確認，上開檢
      察官據以聲請後，由法官裁定准予觀察、勒戒後，再由各該檢察官、書記官依
      法辦理接續之執行工作，其間並無任何違法之處，亦一併加以說明。
據上論斷，應依刑事訴訟法第三百三十四條、第三百四十三條、第三百零七條，判決
如主文。
中      華      民      國    九十一    年      六      月    二十一    日
                              臺灣花蓮地方法院刑事庭
                                  法  官  吳  順  龍
右正本證明與原本無異。
如對本判決不服，應於送達後十日內，向本院提出上訴狀。（應抄附繕本）告訴人或
被害人如對於本判決不服者，應具備理由請求檢察官上訴，其上訴期間之計算係以檢
察官收受判決正本之日期為準。
                                  法院書記官
中      華      民      國    九十一    年      六      月    二十七    日
